# 求教陈老师，其他权益工具投资可否使用成本法计量

提问人：kedaji 时间：2020-05-27 20:45:00
求教陈老师，其他权益工具投资可否使用成本法计量

回答人：chenyiwei
取决于是否满足《企业会计准则第 22 号——金融工具确认和计量（ 2017 年修订）》第四十四条的条件。
总体上看，新金融工具准则下对“三无”权益工具投资采用成本进行后续计量的条件远比原准则下严格（在原准则下，只要是“在活跃市场中没有报价且其公允价值不能可靠计量的权益工具投资，以及与该权益工具挂钩并须通过交付该权益工具结算的衍生金融资产”，就应当按照成本计量）。
理论上，对于不满足上述“用以确定公允价值的近期信息不足，或者公允价值的可能估计金额分布范围很广，而成本代表了该范围内对公允价值的最佳估计”的“有限情况”的“三无”权益工具投资，不论其后续公允价值变动是计入损益还是其他综合收益，都应按照《企业会计准则第 39 号——公允价值计量》的规定确定其公允价值。其中，除了满足第一层次公允价值计量条件的金融资产以外，都应采用估值技术确定其期末公允价值。
但另一方面，任何会计政策的运用都受制于重要性原则和成本效益原则。针对具体实务中的不同情况，项目组可以采用以下应对策略：
（ 1 ）考虑实务案例是否属于上述准则条文中的可用成本作为公允价值最佳估计的“有限情况”。一般理解，如果对被投资公司股权采用收益法或者市场法进行估值不切实可行，且近期内该被投资公司并无引入外部投资者、股东之间转让股权等可作为确定公允价值的参考依据的交易实际发生的，可能可以认为属于该条规定的可用成本作为公允价值最佳估计的“有限情况”。但需要注意的是：“成本能否作为公允价值的最佳估计”仍是最根本的判断标准，其他都只是供参考的可能迹象，并非决定性的证据。
（ 2 ）考虑重要性原则和谨慎原则等“修订性惯例”的影响。如果本案例涉及的“三无”权益工具投资额远低于被审计单位的合并净资产和净利润，并且本案例中金融资产的公允价值变动是计入其他综合收益，并不影响净利润，则项目组应结合对被审计财务报表整体的影响程度（尤其是该项其他综合收益的扣税后净额对净资产的影响程度），考虑能否接受以成本计量的会计处理。